【裁判字號】    98,上訴,1490
【裁判日期】    980430
【裁判案由】    毒品危害防制條例
【裁判全文】
臺灣高等法院刑事判決                98年度上訴字第1490號
上  訴  人
即  被  告  甲○○
上列上訴人因毒品危害防制條例案件，不服臺灣板橋地方法院98
年度訴字第111 號，中華民國98年2 月27日第一審判決（起訴案
號：臺灣板橋地方法院檢察署97年度毒偵字第9440號，暨移送併
辦案號：98年度毒偵字第240 號，嗣於原審準備程序進行中，被
告就被訴事實為有罪之陳述，經原審告知簡式審判程序意旨，並
聽取當事人之意見後，原審合議裁定依簡式審判程序進行），提
起上訴，本院判決如下：
    主  文
上訴駁回。
    理  由
一、按依刑事訴訟法第350 條、第361 條、第362 條、第367 條
    規定，不服地方法院之第一審判決而上訴者，須提出上訴書
    狀，並應敘明具體理由，為上訴必備之程式；其所提出之書
    狀未敘述上訴理由，或僅曾以言詞陳述上訴理由者，均應於
    上述期間屆滿後20日內補提理由書於第一審法院。第一審法
    院經形式審查，認逾期未補提上訴理由者，應定期間先命補
    正；逾期未補正者，為上訴不合法律上之程式，應以裁定駁
    回。倘已提出上訴理由，但所提非屬具體理由者，則由第二
    審法院以上訴不合法律上之程式，判決駁回。而所謂具體理
    由，必係依據卷內既有訴訟資料或提出新事證，指摘或表明
    第一審判決有何採證認事、用法或量刑等足以影響判決本旨
    之不當或違法，而構成應予撤銷之具體事由，始克當之（例
    如：依憑證據法則具體指出所採證據何以不具證據能力，或
    依憑卷證資料，明確指出所為證據證明力之判斷如何違背經
    驗、論理法則）；倘僅泛言原判決認定事實錯誤、違背法令
    、量刑失之過重或過輕，而未依上揭意旨指出具體事由，或
    形式上雖已指出具體事由，然該事由縱使屬實，亦不足以認
    為原判決有何不當或違法者（例如：對不具有調查必要性之
    證據，法院未依聲請調查亦未說明理由，或援用證據不當，
    但除去該證據仍應為同一事實之認定），皆難謂係具體理由
    ，俾與第二審上訴制度旨在請求第二審法院撤銷、變更第一
    審不當或違法之判決，以實現個案救濟之立法目的相契合，
    並節制濫行上訴（最高法院97年度台上字第892 號判決參照
    ）。又第二審法院認為上訴書狀未敘述理由，依刑事訴訟法
    第36 7條但書規定，始應定期間命其補正。如認上訴書狀已
    敘述理由，但其理由非屬具體，其所為上訴，即不符上訴之
    法定要件，自得逕行判決駁回，無定期命補正問題（參照最
    高法院97年度台上字第3599號判決要旨）。
二、本件原審判決略以：被告甲○○前於民國（下同）89年、90
    年間，因施用毒品案件，經原審法院分別以89年度毒聲字第
    3233號、90年度毒聲字第976 號裁定送觀察、勒戒後，認均
    無繼續施用毒品之傾向，而先後於89年9 月8 日、90年8 月
    15日釋放，再由臺灣板橋地方法院檢察署檢察官分別以89年
    度毒偵緝字第1014號、90年度毒偵字第559 號、560 號、56
    1 號處分不起訴確定；又於91年間因贓物、偽造文書、轉讓
    第二級毒品案件，經本院以92年度上訴字第3281號判決判處
    有期徒刑3 月、1 年、7 月確定；再於上開觀察勒戒執行完
    畢釋放後，5 年內之92年間，因施用毒品案件，經原審法院
    以92年度簡字第3754號判決判處有期徒刑5 月確定；另於93
    年間，因贓物案件，經原審法院以93年度簡字第894 號判決
    判處有期徒刑4 月確定，嗣上開5 罪經定應執行刑為有期徒
    刑2 年4 月，執行後於94年8 月23日假釋出監；另於93年間
    ，因施用毒品案件，經原審法院於93年9 月9 日以93年度訴
    字第1316號判決判處有期徒刑7 月確定；繼於95年間，因竊
    盜案件，經本院以95年度上易字第1680號判決判處有期徒刑
    6 月確定，及因施用毒品案件，經原審法院以95年度訴字第
    2169號判決判處有期徒刑8 月確定，上開假釋復經撤銷，應
    執行殘刑11月25日；又於96年間，因詐欺案件，經原審法院
    以96年度簡字第298 號判決判處有期徒刑4 月確定；嗣上開
    6 月、8 月、4 月有期徒刑經分別減刑為3 月、4 月（以上
    2 者定應執行刑為有期徒刑6 月）、2 月有期徒刑。而上開
    罪刑經執行後，於96年12月27日縮刑期滿執行完畢。詎其仍
    不知悔改，於97年11月25日晚上8 時許，在臺北縣板橋市○
    ○路○ 段136 巷10號2 樓住處內，將第一級毒品海洛因及第
    二級毒品安非他命摻水後，再以注射針筒注射手臂之方式，
    同時施用海洛因及安非他命1 次。嗣於同年月26日中午11時
    40分許，為警在臺北縣板橋市○○路○ 段136 巷巷口查獲，
    並扣得其所有之海洛因1 小包（查獲時毛重約0.5 公克，淨
    重約0.2 公克，經送驗後始知實際毛重0.425 公克，淨重0.
    09公克，取樣0.0016公克鑑驗，驗餘淨重0.0884公克檢還）
    。並以上開事實，業據被告於原審審理中坦承不諱，並有其
    所有之海洛因1 小包扣案可資佐證，而此扣案之海洛因經送
    請交通部民用航空局醫務中心鑑驗結果，確為毒品海洛因，
    且其實際毛重0.425 公克，淨重0.09公克，取樣0.0016公克
    鑑驗，驗餘淨重0.0884公克檢還，此有該中心毒品鑑定書1
    件附卷可稽；又其於97年11月26日為警查獲後所採集之尿液
    檢體，經送請台灣尖端先進生技醫藥股份有限公司檢驗結果
    ，確有海洛因代謝物陽性反應，有該公司出具之濫用藥物檢
    驗報告1 件在卷可稽；另被告前於89年、90年間，因施用毒
    品案件，經原審法院分別以89年度毒聲字第3233號、90年度
    毒聲字第976 號裁定送觀察、勒戒後，認均無繼續施用毒品
    之傾向，而先後於89年9 月8 日、90年8 月15日釋放，再由
    臺灣板橋地方法院檢察署檢察官分別以89年度毒偵緝字第10
    14號、90年度毒偵字第559 號、560 號、561 號處分不起訴
    確定；再於上開觀察勒戒執行完畢釋放後，5 年內之92年間
    ，因施用毒品案件，經原審法院以92年度簡字第3754號判決
    判處有期徒刑5 月確定，此有本院被告前案紀錄表1 份在卷
    可稽。足認被告之自白與事實相符，堪以採信。因認被告所
    為係犯毒品危害防制條例第10條第1 項之施用第一級毒品罪
    及同條第2 項之施用第二級毒品罪。又被告持有海洛因及安
    非他命之低度行為，應為其施用之高度行為所吸收，均不另
    論罪。又被告所犯上開二罪，係以一行為而同時觸犯之，為
    想像競合犯，應依刑法第55條規定，從一重之施用第一級毒
    品罪處斷，起訴書雖認被告係分別施用第一、二級毒品而請
    求就被告所犯上開二罪分論併罰，惟被告於事實欄所載之時
    、地同施用該二種毒品之情，業據被告於原審審理中供述明
    確，自應論以想像競合犯，併此敘明。被告有前開所載之前
    科，此有本院被告前案紀錄表在卷足憑，其受有期徒刑執行
    完畢後，5 年以內故意再犯本件有期徒刑以上之二罪，均為
    累犯，皆應依刑法第47條第1 項規定加重其刑。並審酌被告
    之品行、智識程度、施用海洛因、安非他命戕害身心、對社
    會治安可能之危害程度甚鉅，及被告前已因施用毒品案件經
    送觀察、勒戒、判刑後，猶不思戒除惡習，仍一再施用海洛
    因、安非他命，洵不足取，以及被告犯罪後坦承犯行等一切
    情狀，量處有期徒刑10月。扣案之海洛因1 包（驗餘淨重0.
    0884公克），係查獲之毒品，爰依毒品危害防制條例第18條
    第1 項前段規定，不問屬於犯人與否，均沒收銷燬之。
三、本件上訴人即被告甲○○不服原審判決，提起上訴，理由載
    稱：「被告坦承不諱，願接受法律制裁，因家中尚有高齡雙
    親及學齡子女待被告扶養，請考量被告犯後態度，酌情依刑
    法第59條減輕被告刑度」云云，惟原審已審酌「被告之品行
    、智識程度、施用海洛因、安非他命戕害身心、對社會治安
    可能之危害程度甚鉅，及被告前已因施用毒品案件經送觀察
    、勒戒、判刑後，猶不思戒除惡習，仍一再施用海洛因、安
    非他命，洵不足取，以及被告犯罪後坦承犯行等一切情狀」
    始為量刑，原審判決既已詳細記載認定被告犯罪之證據及理
    由，並已審酌關於刑法第57條科刑之一切情狀，在適法範圍
    內行使其量刑之裁量權，核無違法或不當之情形。被告上訴
    理由並未依卷內現有訴訟資料指摘原審判決採證、認事、用
    法、量刑有何不當或違法之處，自非屬上訴第二審之具體理
    由，其上訴不合法律上之程式，爰不經言詞辯論予以駁回。
據上論斷，應依刑事訴訟法第367條前段、第372條，判決如主文
。
中    華    民    國    98    年    4     月    30    日
            刑事第十四庭審判長法  官  陳志洋
                              法  官  謝靜恒
                              法  官  謝靜慧
以上正本證明與原本無異。
如不服本判決，應於收受送達後10日內向本院提出上訴書狀，其
未敘述上訴之理由者並得於提起上訴後10日內向本院補提理由書
（均須按他造當事人之人數附繕本）「切勿逕送上級法院」。
                              書記官  陳泰寧
中    華    民    國    98    年    5     月    5     日
附錄本案論罪科刑法條全文：
毒品危害防制條例第10條
施用第一級毒品者，處 6 月以上 5 年以下有期徒刑。
施用第二級毒品者，處 3 年以下有期徒刑。


司法院資訊處製作；財團法人民間司法改革基金會備份。
